最高法院民事裁定            一○○年度台上字第二一五七號
上  訴  人  李志恒
            上興遊覽汽車有限公司    
上 列一 人                      
法定代理人  韓昭興  住同上
共      同
訴訟代理人  洪士宏律師
            林易政律師
被 上訴 人  林炳俊  住台灣省桃園縣龍潭鄉○○路○○段495
                    巷28弄20號
            楊茹安  住同上
上列當事人間請求損害賠償事件，上訴人對於中華民國一○○年
八月三十日台灣高等法院台中分院第二審判決（一○○年度上字
第二三三號），提起上訴，本院裁定如下：
    主  文
上訴駁回。
第三審訴訟費用由上訴人負擔。
    理  由
按上訴第三審法院，非以原判決違背法令為理由，不得為之。又
提起上訴，上訴狀內應記載上訴理由，表明原判決所違背之法令
及其具體內容，暨依訴訟資料合於該違背法令之具體事實，其依
民事訴訟法第四百六十九條之一規定提起上訴者，並應具體敘述
為從事法之續造、確保裁判之一致性或其他所涉及之法律見解具
有原則上重要性之理由。同法第四百六十七條、第四百七十條第
二項分別定有明文。而依同法第四百六十八條規定，判決不適用
法規或適用不當者，為違背法令；依同法第四百六十九條規定，
判決有該條所列各款情形之一者，為當然違背法令。是當事人提
起上訴，如以同法第四百六十九條所列各款情形為理由時，其上
訴狀或理由書應表明該判決有合於各該條款規定情形之具體內容
，及係依何訴訟資料合於該違背法令之具體事實。如依同法第四
百六十八條規定，以原判決有不適用法規或適用法規不當為理由
時，其上訴狀或理由書應表明該判決所違背之法令條項，或有關
判例、解釋字號，或成文法以外之習慣或法理等及其具體內容，
暨係依何訴訟資料合於該違背法令之具體事實，並具體敘述為從
事法之續造、確保裁判之一致性或其他所涉及之法律見解具有原
則上重要性之理由。上訴狀或理由書如未依上述方法表明，或其
所表明者與上開法條規定不合時，即難認為已合法表明上訴理由
，其上訴自非合法。本件上訴人對於原判決提起上訴，雖以該判
決違背法令為由，惟核其上訴理由狀所載內容，係就原審取捨證
據、認定事實之職權行使，所為：靠行上訴人上興遊覽汽車有限
公司之靠行司機即上訴人李志恒，於駕駛車體上塗有「上興遊覽
公司」字樣之大客車，執行職務，在南投縣埔里鎮○○路「中台
禪寺」北一停車場準備停車時，疏未注意，車後輪輾壓被上訴人
林炳俊、楊茹安（二人已離婚）之子林彥成，致林彥成不治死亡
。林炳俊、楊茹安依侵權行為及僱傭之法律關係，請求上訴人連
帶賠償醫療費、殯葬費、扶養費，及精神上之損害（扣除因被上
訴人就損害之發生或擴大，與有過失，而減少上訴人賠償之金額
；及被上訴人已領取之強制汽車責任保險給付後），依序於新台
幣（下同）一百七十萬九千二百二十元、一百八十一萬六千零六
十三元本息之範圍內，應予准許等論斷，指摘其為不當。並就原
審已論斷者，泛言未論斷，而非表明該判決所違背之法令及其具
體內容，暨依訴訟資料合於該違背法令之具體事實，並具體敘述
為從事法之續造、確保裁判之一致性或其他所涉及之法律見解具
有原則上重要性之理由，難認其已合法表明上訴理由。依首揭說
明，應認其上訴為不合法。又上訴人於上訴本院後，始抗辯：被
上訴人目前固屬無業，惟是否終身無業而無法維持生活？或僅係
暫時性失業，仍得工作至退休年齡，而不得請求林彥成扶養？等
情，均未據原審調查審認云云，核屬新攻擊防禦方法，依民事訴
訟法第四百七十六條第一項規定，本院不得予以審酌，附此敘明
。
據上論結，本件上訴為不合法。依民事訴訟法第四百八十一條、
第四百四十四條第一項、第九十五條、第七十八條，裁定如主文
。
中    華    民    國  一○○  年   十二   月   十五   日
                      最高法院民事第六庭
                          審判長法官  陳  淑  敏  
                                法官  吳  麗  女  
                                法官  簡  清  忠  
                                法官  王  仁  貴  
                                法官  鄭  傑  夫  
本件正本證明與原本無異
                                      書  記  官  
中    華    民    國  一○○  年   十二   月  二十七  日
                                                      Q